
---
title: "Regresión Lineal Múltiple"
author: "Nicolás"
date: "24-08-2024"
output: html_document
---

# Introducción

La regresión lineal múltiple es una extensión de la regresión lineal simple que permite modelar la relación entre una variable dependiente y múltiples variables independientes. El modelo general de regresión lineal múltiple se expresa como:

$$
\hat{y} = \beta_0 + \beta_1x_1 + \beta_2x_2 + \ldots + \beta_kx_k
$$

Donde:
- $\hat{y}$: es la variable dependiente predicha.
- $\beta_0$: es la intersección (o término constante).
- $\beta_1, \beta_2, \ldots, \beta_k$: son los coeficientes de regresión para cada variable independiente.
- $x_1, x_2, \ldots, x_k$: son las variables independientes.

# Supuestos del Modelo

Para que la regresión lineal múltiple proporcione estimaciones válidas, deben cumplirse los siguientes supuestos:
1. **Linealidad**: La relación entre la variable dependiente y cada variable independiente debe ser lineal.
2. **Independencia**: Las observaciones deben ser independientes entre sí.
3. **Homoscedasticidad**: La varianza de los residuos debe ser constante.
4. **Normalidad**: Los residuos deben estar distribuidos normalmente.

# Ejemplo en R

A continuación, se muestra un ejemplo práctico utilizando un conjunto de datos simulado.

```{r}
# Cargar las librerías necesarias
library(ggplot2)

# Simulación de datos
set.seed(123)
n <- 100
x1 <- rnorm(n, mean = 5, sd = 2)
x2 <- rnorm(n, mean = 10, sd = 3)
y <- 3 + 2*x1 + 4*x2 + rnorm(n, mean = 0, sd = 5)

# Crear un data frame con las variables
data <- data.frame(y, x1, x2)

# Ajustar el modelo de regresión lineal múltiple
modelo <- lm(y ~ x1 + x2, data = data)

# Resumen del modelo
summary(modelo)
```

# Interpretación de los Resultados

El resumen del modelo proporciona la estimación de los coeficientes $\beta$, así como sus valores p, que indican la significancia estadística de cada variable independiente.

- **Intercept**: Representa el valor esperado de $\hat{y}$ cuando todas las variables independientes son cero.
- **Coefficients (x1, x2)**: Indican el cambio esperado en $\hat{y}$ por un cambio unitario en cada variable independiente, manteniendo constantes las otras variables.

# Diagnóstico del Modelo

Es crucial verificar los supuestos del modelo después de ajustarlo. Podemos visualizar los residuos para evaluar la homoscedasticidad y la normalidad.

```{r}
# Residuales estandarizados
residuals <- rstandard(modelo)

# Gráfico de los residuos
par(mfrow = c(2, 2))
plot(modelo)

# Prueba de normalidad
shapiro.test(residuals)
```

# Conclusiones

El modelo de regresión lineal múltiple permite estimar la relación entre múltiples variables independientes y una variable dependiente. Es importante evaluar los supuestos del modelo para garantizar la validez de los resultados.
