---
title: "Resumen de Métodos de Remuestreo"
output: html_document
---

# **Métodos de Remuestreo**

## **1. Bootstrapping**

El **bootstrapping** es una técnica de remuestreo no paramétrica que se utiliza cuando: - La muestra es pequeña. - No se cumplen las condiciones para pruebas tradicionales. - Se necesitan inferencias sobre parámetros distintos a la media o la proporción.

### **Pasos del Bootstrapping:**

1.  **Generación de Remuestras:**

    -   A partir de la muestra original, se crean B remuestras (cientos o miles) mediante muestreo con reposición.
    -   Cada remuestra tiene el mismo tamaño que la muestra original.

2.  **Cálculo del Estadístico de Interés:**

    -   Se calcula el estadístico de interés (ej., media, mediana) para cada remuestra generada.
    -   Esto produce una distribución muestral del estadístico llamado **distribución bootstrap**.

3.  **Análisis de la Distribución Bootstrap:**

    -   Se analiza la forma, centro y variabilidad de la distribución bootstrap.
    -   Se pueden obtener estadísticos como la media ($\bar{\theta^*}$) y el error estándar ($SE(\theta^*)$) mediante las siguientes f

    ```{r}
      # Ejemplo de datos ficticios
      set.seed(123)
      bootstrap_sample <- rnorm(100, mean = 50, sd = 10)

      mean_bootstrap <- mean(bootstrap_sample)
      se_bootstrap <- sd(bootstrap_sample)
      mean_bootstrap
      se_bootstrap

    ```

4.  **Construcción de Intervalos de Confianza:**

    -   Si la distribución bootstrap se asemeja a una normal y el sesgo es pequeño, se construye el intervalo de confianza usando la fórmula:

```{r}
   z_star <- qnorm(0.975) # Para un nivel de confianza del 95%
   lower_bound <- mean_bootstrap - z_star * se_bootstrap
   upper_bound <- mean_bootstrap + z_star * se_bootstrap
   interval <- c(lower_bound, upper_bound)
```

### **Ejemplo:**

-   **Datos:** Tiempo de ejecución de un algoritmo con 10 observaciones.
-   **Resultado:** Se generaron 2,000 remuestras, calculando la media y el error estándar de la distribución bootstrap.
-   **Intervalo de Confianza:** Construido para el nivel de confianza del 99%, resultando en un intervalo de [75.859, 87.321].

------------------------------------------------------------------------

## **2. Pruebas de Permutaciones**

Las **pruebas de permutaciones** son una técnica exacta no paramétrica utilizada para comparar dos o más grupos cuando no se cumplen los supuestos de pruebas paramétricas tradicionales.

### **Pasos de las Pruebas de Permutaciones:**

1.  **Formulación de Hipótesis:**
    -   Ejemplo: $H_0: \mu_A = \mu_B$ (no hay diferencia entre las medias de dos grupos).
2.  **Generación de Permutaciones:**
    -   Combinar los datos de los dos grupos.
    -   Obtener todas las permutaciones posibles dividiendo los datos en dos grupos de igual tamaño a las muestras originales.
3.  **Cálculo del Estadístico de Interés:**
    -   Calcular la diferencia entre las medias (u otro estadístico) para cada permutación.
    -   Construir la distribución nula del estadístico de interés.

```{r}
   # Ejemplo de datos ficticios
  set.seed(123)
  group_A <- rnorm(50, mean = 50, sd = 10)
  group_B <- rnorm(50, mean = 52, sd = 10)

  perm_diffs <- replicate(9999, {
    permuted <- sample(c(group_A, group_B))
    mean(permuted[1:length(group_A)]) -  mean(permuted[(length(group_A)+1):length(permuted)])
})

  observed_diff <- mean(group_A) - mean(group_B)
  observed_diff

```

4.  **Cálculo del Valor P:**
    -   Determinar la proporción de permutaciones donde la diferencia calculada es mayor o igual que la observada.

```{r}
  p_value <- mean(abs(perm_diffs) >= abs(observed_diff))
  p_value
```

5.  **Conclusión:**

    -   En este estudio, se realizó una prueba de permutaciones para comparar las medias de los grupos bajo la hipótesis nula de que no existen diferencias significativas entre ellos. El valor p obtenido fue de 0.086, el cual es mayor que el nivel de significancia preestablecido de 𝛼 = 0.05 α=0.05.

    -   Por lo tanto, no hay suficiente evidencia estadística para rechazar la hipótesis nula. En términos prácticos, esto sugiere que la diferencia observada entre los grupos podría ser atribuida al azar, y no podemos concluir que existe una diferencia significativa entre las medias de los grupos comparados.

    -   Aunque la diferencia no es estadísticamente significativa al nivel del 5%, el valor p cercano a 0.05 podría indicar una tendencia hacia una diferencia que podría ser relevante. Se recomienda realizar estudios adicionales con un tamaño de muestra mayor o explorar análisis complementarios para verificar si existe una diferencia real que no fue detectada en este análisis.

### **Ejemplo:**

-   **Contexto:** Comparación de calificaciones finales entre hombres y mujeres en un curso.
-   **Resultado:** La diferencia observada en las calificaciones fue significativa según el análisis de permutaciones con 9,999 repeticiones.

------------------------------------------------------------------------

Estos conceptos y procedimientos son fundamentales para realizar inferencias estadísticas cuando las condiciones para las pruebas paramétricas no se cumplen, proporcionando una forma flexible y poderosa de análisis en estadística.
